臺灣臺北地方法院刑事判決
111年度訴字第210號
公  訴  人  臺灣臺北地方檢察署檢察官
被      告  林泓屹



選任辯護人  孫志堅律師
上列被告因違反毒品危害防制條例案件，經檢察官提起公訴（10
9年度偵字第20549號、110年度偵字第25786、28063號），本院
判決如下：
    主  文
丙○○犯如附表一編號㈠、㈡所示販賣第二級毒品罪，共貳罪，各處
如附表一編號㈠、㈡科刑欄所示之刑；又共同犯如附表一編號㈢所
示販賣第二級毒品罪，處如附表一編號㈢科刑欄所示之刑；應執
行有期徒刑拾貳年陸月。
犯罪所得新臺幣陸萬玖仟伍佰元均沒收，於全部或一部不能沒收
時，追徵其價額；扣案如附表二所示之物沒收。
    事  實
一、丙○○明知第二級毒品甲基安非他命，不得非法販賣，仍基於
    販賣賺取價差之犯意，先後於附表一編號㈠、㈡所示之時間、
    地點，以附表一編號㈠、㈡所示方法，販賣第二級毒品甲基安
    非他命與附表一編號㈠、㈡所示之甲○○、胡恒立及戊○○。經警
    先查獲甲○○、戊○○，並循線於民國109年7月28日凌晨0時22
    分許拘提丙○○到案。
二、丙○○不知悔改，又與綽號「堯」，真實姓名年籍不詳（無證
    據證明未滿18歲，下逕稱「堯」）者，共同基於販賣第二級
    毒品甲基安非他命賺取價差之犯意，於附表一編號㈢所示之
    時間、地點，以附表一編號㈢所示方法，販賣第二級毒品甲
    基安非他命與丁○○，而為警於110年9月2日下午4時11分許，
    在址設臺北市○○區○○路0段000巷00號2樓「丰居旅店西門館
    」212號房（下稱本案旅館）拘提到案，並扣得如附表二所
    示丙○○用以聯繫附表一所示販毒事宜的手機一支。　
三、案經臺北市政府警察局南港分局報告臺灣臺北地方檢察署（
    下稱乙○）檢察官偵查起訴。
    理  由
壹、程序方面：
一、被告以外之人於審判外之陳述，雖不符刑事訴訟法第159條
    之1至第159條之4之規定，而經當事人於審判程序同意作為
    證據，法院審酌該言詞陳述或書面陳述作成時之情況，認為
    適當者，亦得為證據。當事人或辯護人於法院調查證據時，
    知有第159條第1項不得為證據之情形，而未於言詞辯論終結
    前聲明異議者，視為有前項之同意，為刑事訴訟法第159條
    之5所明定。而本判決下列所引用之傳聞證據，無論是否符
    合法定傳聞證據例外情形，被告丙○○及其辯護人於本院審理
    時，均同意做為證據。本院審酌各該被告以外之人於審判外
    所為陳述作成之情況，均係出於自由意志，並非違法取得，
    且與待證事實具關連性，證明力亦無顯然過低或顯不可信之
    情形，認以之作為證據使用均屬適當，依首揭規定，應均有
    證據能力。
二、起訴書就被告所犯附表一編號㈢事實，似認被告向其毒品上
    源「堯」購入第二級毒品甲基安非他命後單獨轉賣與證人丁○○（下逕稱其名）。但依相關證據，被告與「堯」容為共同
    販賣，應予更正如本判決所載，而參酌司法院76年10月29日
    （76）廳刑一字第1983號函見解，無庸諭知變更起訴法條。
    
三、起訴書雖記載「丙○○明知甲基安非他命、『氟甲基安非他命』
    均屬毒品危害防制條例第2條第2項第2款所管制第二級毒品
    ，不得非法販賣、持有」。然此應係被告於110年9月2日遭
    警查獲後，依序自其下榻之本案旅館與桃園居所起出之毒品
    含有第二級毒品「甲基安非他命」、「氟甲基安非他命」成
    分之故。惟被告供稱，起訴書事實欄所載在本案旅館起出的
    「1、甲基安非他命(驗餘淨重3.1653公克)、氟甲基安非他
    命(驗餘淨重1.7947公克)各1包(即警扣押物品目錄表所載安
    非他命2包，總毛重約6.03公克)。2、含甲基安非他命殘渣
    之毒品吸食器具1組(簡稱水車)。3、電子磅秤1臺、所持用0
    000-000000、0000-000000號iPhone廠牌手機2支(簡稱蘋果
    手機)等物。」以及在其桃園市○○區○○路000號7樓之64居所
    扣得的「1、甲基安非他命9小包。外觀分別為白色透明結晶
    5袋(驗餘淨重0.1724公克)、白色粉末2袋(驗餘淨重0.6893
    公克)、白色微潮粉末2袋(驗餘淨重0.1928公克)。 2、氟甲
    基安非他命1包（外觀為白色結晶1袋，驗餘淨重3.6018公克
    )。 3、內含甲基安非他命與安非他命等成分之紅白雙色膠
    囊1粒(驗餘淨重0.0565公克)。4、含甲基安非他命殘渣水車
    3組、玻璃球吸食器10顆等物。5、電子磅秤2臺、遠端監視
    器2組等物，及不含毒品成分之淡黃色結晶2袋。」等物，除
    門號0000-000000搭配之IPHONE XR手機（即附表二所示手機
    ）為本案用以聯繫販毒事宜外，其餘均與本案無關，而是供
    其個人施用毒品等語。是難認被告販賣與證人甲○○、戊○○（
    下均逕稱其名）、丁○○之毒品，必定含有第二級毒品「氟甲
    基安非他命」成分。況起訴書之附表內，也是記載被告所販
    賣的毒品是「甲基安非他命」而不包括「氟甲基安非他命」
    ，是起訴書「丙○○明知甲基安非他命、『氟甲基安非他命』均
    屬毒品危害防制條例第2條第2項第2款所管制第二級毒品」
    之記載，似應更正為本判決事實欄所述。至於被告持有前揭
    含第二級毒品甲基安非他命、氟甲基安非他命成分之物的行
    為應如何處斷，請檢察官依法另行卓處。
四、起訴書雖記載被告附表一編號㈠犯行乃出售甲基安非他命與
    甲○○，但實際上該次犯行是甲○○與證人胡恒立（下逕稱其名
    ）一起向被告合購，故應予更正如本判決所認定之事實。
貳、實體方面：
一、訊據被告對上開事實均坦承不諱（本院卷第157頁參照）。
    核與甲○○（乙○109年度偵字第20549號卷第79至86頁、第101
    至102頁、第107至115頁、第165至167頁、第205至206頁、
    第273至274頁，本院卷第147至156頁參照）、戊○○（乙○109
    年度偵字第20549號卷第117至123頁、第183至185頁參照）
    、丁○○（乙○109年度他字第13711號卷第49至51頁、第53至6
    4頁、第69至75頁、第119至120頁，乙○109年度偵字第20549
    號卷第234至237頁、第245至250頁、第292至293頁參照）、
    胡恒立（乙○109年度偵字第20549號卷第171至173頁、第287
    至288頁參照）證述情節大致相符；且有甲○○之中國信託商
    業銀行股份有限公司帳戶存款交易明細（乙○109年度偵字第
    20549號卷第99頁參照）、甲○○所提供被告之LINE、Telegra
    m個人資料畫面（乙○109年度偵字第20549號卷第113至115頁
    參照）、戊○○之通訊監察譯文（乙○109年度偵字第2054 9號
    卷第125至131頁參照）、二十輪旅店西門館住房紀錄（乙○1
    09年度偵字第20549號卷第63至67頁參照）、丁○○與被告間
    通訊紀錄翻拍照片11張（乙○109年度他字第13711號卷第41
    至47頁參照）、本案旅館查獲當時所拍攝照片（乙○110年度
    偵字第25786號卷第171至197頁參照）等在卷可稽，可佐被
    告前揭任意性自白與事實相符，事證明確，應予論處。
二、被告附表一編號㈠、㈡所示行為後，毒品危害防制條例第4條
    經立法院修正通過，總統於109年1月15日以總統華總一義字
    第10900004091號公布，並自公布後6個月施行。其中販賣第
    二級毒品部分，由原條文「製造、運輸、販賣第二級毒品者
    ，處無期徒刑或七年以上有期徒刑，得併科新臺幣一千萬元
    以下罰金。 」修正為「製造、運輸、販賣第二級毒品者，
    處無期徒刑或十年以上有期徒刑，得併科新臺幣一千五百萬
    元以下罰金。」修正後規定顯較被告行為時為重，應依刑法
    第2條第1項前段規定，適用被告該二次犯行時即修正前之規
    定。被告附表一編號㈢所示行為，自應適用修正後規定，附
    此敘明。
三、按甲基安非他命係毒品危害防制條例第2條第2項第2款所稱
    之第二級毒品，不得非法販賣（當然包含持有）。是核被告
    所為，附表一編號㈠、㈡係犯109年1月15日修正前毒品危害防
    制條例第4條第2項之販賣第二級毒品罪，附表一編號㈢係犯
    現行毒品危害防制條例第4條第2項之販賣第二級毒品罪。被
    告持有各該次所販賣之甲基安非他命犯行，各為其當次販賣
    行為所吸收，各均不另論罪。被告附表一編號㈢犯行與「堯
    」有犯意聯絡，行為分擔，應依刑法第28條規定，論以共同
    正犯。被告三次犯行，犯意各別、行為互殊，應分論併罰。
    茲審酌被告之犯罪動機、目的乃冀圖不法金錢利益，被告犯
    罪手段，與買毒者平日關係，販賣的數量、價金，所生損害
    ，附表一編號㈢犯行與「堯」分擔之犯行內容，所得利益（
    附表一編號㈠新臺幣【下同】14500元，附表一編號㈡25000元
    ，附表一編號㈢30000元），生活狀況（本院卷第173頁參照
    ），一度不願坦然面對所為，但終能坦承不諱之犯後態度；
    檢察官之求刑；以及根據被告前案紀錄，其已曾因販賣第二
    級毒品未遂經法院判決有罪且給予緩刑恩典，卻在該案審理
    中又犯附表一編號㈠、㈡所示犯行，甚至在附表一編號㈠、㈡所
    示犯行遭偵查時更犯附表一編號㈢所示犯行，顯然無視法紀
    等及其他一切情狀，各量處如主文所示之刑，並定其應執行
    刑，以資儆懲。
四、沒收、追徵其價額等方面：
  ㈠按刑法第38條之1第1項前段、第3項分別規定：「犯罪所得，
    屬於犯罪行為人者，沒收之。」、「前二項之沒收，於全部
    或一部不能沒收或不宜執行沒收時，追徵其價額。」。被告
    附表一編號㈠、㈡犯行之所得各為14500元、25000元。而附表
    一編號㈢犯行，雖偵查檢察官認為被告犯罪所得是23萬元；
    但丁○○交付之購毒價金23萬元，有20萬由共犯「堯」取得，
    被告實際之報酬為3萬元，是被告此部分犯行之犯罪所得應
    僅為3萬元。是以，被告本案三次犯行之犯罪所得共計69500
    元，應依本段首揭規定予以沒收，於全部或一部不能沒收（
    新臺幣無不宜執行沒收情事）時，追徵其價額。
　㈡次按「犯第四條至第九條、第十二條、第十三條或第十四條
    第一項、第二項之罪者，其供犯罪所用之物，不問屬於犯罪
    行為人與否，均沒收之。」為毒品危害防制條例第19條第1
    項所規定（雖被告附表一編號㈠、㈡犯行後毒品危害防制條例
    第19條亦有修正，但本案應適用之沒收規定並無修正，故被
    告附表一編號㈠、㈡、㈢犯行之沒收部分均逕行適用現行法）
    。扣案如附表二所示手機，為供被告本案聯絡販毒事宜而犯
    毒品危害防制條例第4條第2項之罪所用之物，此經被告陳明
    （本院卷第168頁參照），茲依本段首揭規定沒收。
  ㈢至於被告本案其餘遭扣押之物品（詳前「壹、程序方面」、
    「三、」所載），被告表示與本案無關，乃其自行施用之毒
    品與設備等語，而以現有證據，亦無法證明與本案有關，故
    不在本案沒收。
據上論斷，應依刑事訴訟法第299條第1項前段，109年1月15日修
正前毒品危害防制條例第4條第2項，毒品危害防制條例第4條第2
項、第19條第1項，刑法第11條、第2條第1項前段、第28條、第5
1條第5款、第38條之1第1項前段、第3項，判決如主文。
本案經檢察官游忠霖提起公訴，檢察官劉承武到庭執行職務。
中　　華　　民　　國　　111 　年　　7 　　月　　14　　日
                  刑事第十四庭  審判長法  官  余銘軒
                                      法  官  陳翌欣
                                      法  官  姚念慈
上正本證明與原本無異。
如不服本判決應於收受送達後20日內向本院提出上訴書狀，並應
敘述具體理由；其未敘述上訴理由者，應於上訴期間屆滿後20日
內向本院補提理由書（均須按他造當事人之人數附繕本）「切勿
逕送上級法院」。因疫情而遲誤不變期間，得向法院聲請回復原
狀。
                                      書記官  潘美靜
中　　華　　民　　國　　111 　年　　7 　　月　　14　　日
附表一：
編號 交易時間 交易地點 毒品與重量 交易金額 交易方式 科刑 ㈠ 109年1月29日下午9時59分許 臺北市○○區○○○路0段000巷00號5樓 8.75公克（四分之一臺）之甲基安非他命。 14500元  甲○○與胡恒立相約以各以4500元、1萬元之價格向被告丙○○合購總重四分之一臺（一臺35公克，四分之一臺8.75公克）之第二級毒品甲基安非他命。甲○○於109年1月29日下午9時59分前之某時許，以Telegram聯繫丙○○談妥交易內容。嗣於109年1月29日下午9時59分許，被告與甲○○在臺北市○○區○○○路0段000巷00號5樓見面，甲○○交付4500元現金與丙○○，並將胡恒立電匯至甲○○戶頭的1萬元轉匯到丙○○戶頭。丙○○則當場交付8.75公克之甲基安非他命與甲○○。 有期徒刑柒年拾月。 ㈡ 109年4月4日下午10至11時許 臺北市○○區○○街0段00號「二十輪旅店西門館」5020號房 17.5公克（半臺）甲基安非他命 25000元 戊○○於109年4月4日10時前之某時許，透過綽號「馬克」真實姓名年籍不詳者(無證據正名未滿18歲，且未據偵查)聯繫丙○○洽購17.5公克之甲基安非他命，並於左列時地銀貨兩訖。 有期徒刑捌年貳月。 ㈢ 109年8月25日下午8時許 桃園市○○區○○路000號7樓之64 245公克（7臺）甲基安非他命，實際交付251公克。 23萬元（丙○○分得3萬元） 丁○○於109年（起訴書附表誤載為108年）8月25日凌晨1時1分至上午7時5分許之某時，以LINE聯繫丙○○洽購甲基安非他命245公克(約7臺)。丙○○於109年8月25日下午8時許在桃園市○○區○○路000號7樓之64與丁○○見面收取23萬元後，通知「堯」攜帶7臺甲基安非他命至現場交付。丙○○朋分3萬元，「堯」收得20萬元。但「堯」不慎多給丁○○6公克甲基安非他命，實際上丁○○取得251公克之甲基安非他命。 有期徒刑拾壹年。 

附表二：
　　IPHONE XR手機一支（IMEI：000000000000000、0000000000
    00000號，含門號0000000000號SIM卡一枚）。

附錄本案論罪科刑法條全文：
一百零九年一月十五日修正前毒品危害防制條例第四條第二項
製造、運輸、販賣第二級毒品者，處無期徒刑或七年以上有期徒
刑，得併科新臺幣一千萬元以下罰金。

毒品危害防制條例第四條第二項
製造、運輸、販賣第二級毒品者，處無期徒刑或十年以上有期徒
刑，得併科新臺幣一千五百萬元以下罰金。